臺灣嘉義地方法院民事判決
111年度嘉簡字第73號
原      告  張晉豪  
訴訟代理人
即法扶律師  吳振群律師
被      告  薛𠦄彤  

上列當事人間請求侵權行為損害賠償事件，原告就本院110年度
易字第282號刑事誹謗案件提起附帶民事訴訟，經本院刑事庭以1
10年度附民字第119號裁定移送前來，本院於民國111年2月7日言
詞辯論終結，判決如下：
　　主  文
被告應給付原告新臺幣2萬元，及自民國110年8月26日起至清償
日止，按週年利率百分之5計算之利息。
原告其餘之訴駁回。
本判決原告勝訴部分得假執行。
    事實及理由
一、原告主張：被告涉犯對原告有公然侮辱、意圖散布於眾而散
    布文字誹謗之犯行，經臺灣嘉義地方檢察署起訴在案，犯罪
    事實及證據詳起訴書所載。被告任意以誹謗文字上傳至公開
    網路之行為，貶損原告之名譽，爰依民法第184條第1項前段
    、第195條規定訴請被告給付損害賠償及回復名譽。並聲明
    ：被告應給付原告新臺幣（下同）20萬元，及自刑事附帶民
    事起訴狀繕本送達翌日起至清償日止，按週年利率百分之5
    計算之利息。
二、被告則以：我不同意原告請求之金額，我沒有散布於眾，也
    沒有針對不特定人士跟群組，這根本是原告誣告我、詆毀我
    ，系爭言語只是我臉書心得感言，就像每個人寫下雨的心情
    一樣，且我朋友39個或42個中根本沒有人認識原告，反觀原
    告卻在臉書上「嘉義大小事」社團發文對我名譽上之侮辱，
    有6個朋友告訴我，是原告在加重毀謗於我，還反過來告我
    ，原告名譽受損係因原告自己一天一po文導致他自己名譽受
    損等語，資為抗辯。
三、本院之判斷：
　㈠本件就原告主張之事實及被告因前開不法行為，業經本院刑
    事庭以110年度易字第282號刑事判決被告犯散佈文字誹謗罪
    ，處拘役15日，如易科罰金，以1,000元折算1日在案，有上
    開刑事判決在卷可參（本院卷第9至15頁），復有被告臉書
    貼文截圖4張在卷可憑（本院卷第123頁），堪信原告之主張
    為真實可採。
  ㈡因故意或過失，不法侵害他人之權利者，負損害賠償責任；
    不法侵害他人之身體、健康、名譽、自由、信用、隱私、貞
    操，或不法侵害其他人格法益而情節重大者，被害人雖非財
    產上之損害，亦得請求賠償相當之金額，民法第184條第1項
    前段、第195條第1項前段分別定有明文。復按民法上名譽權
    之侵害非即與刑法之誹謗罪相同，名譽有無受損害，應以社
    會上對個人評價是否貶損作為判斷之依據，苟其行為足以使
    他人在社會上之評價受到貶損，不論其為故意或過失，均可
    構成侵權行為，其行為不以廣佈於社會為必要，僅使第三人
    知悉其事，亦足當之（最高法院90年台上字第646號判決意
    旨參照）。被告固以前詞置辯，惟查，被告臉書好友有39個
    或42個，且其有在臉書發表「長達一年多的精神迫害，全樓
    上樓下住戶奮起抗議…一直不停」、「我鄰居們都說你跟馬
    先生一夥麻/強盜」、「全鄰唾棄的惡霸，強盜，無賴，連
    他的前妻都逃之夭夭…的渣類」、「約50幾歲，還在四處尋
    找有誰啊？可以被他騷擾怠盡的房東」、「租到澳客，每到
    繳房租費時，就很靠北…耍賴/耍流氓…！收留這澳房客」之
    言論內容等情，為被告所是認（本院卷第146、148頁），又
    觀之被告上開臉書貼文（本院卷第123頁），其下方所貼之
    相片雖以衣物遮蔽鼻子以下之臉部部位，僅露出眼睛以上部
    位，然被告於相片下方另附記：「這人常換異名」、「張晋
    豪」等文字，並附有原告臉書之截圖，而被告臉書所寫之「
    張晋豪」，其「晋」字固與原告「甲○○」之「晉」有出入，
    然二字讀音相同，字形相近，再對照被告所貼之原告相片、
    臉書貼文，已可理解、推知被告所指之人為原告，再依被告
    上開臉書貼文所示，其上有21次分享，7則留言，顯見被告
    上開言論內容已為第三人所知悉，而其上開言論內容，客觀
    上具有貶抑他人人格、使人難堪之意涵，係屬對人直接謾罵
    攻訐之行為，足以貶抑他人社會地位，難認係善意發表適當
    評論，也非如被告所述如同抒發下雨心情一般。基上，被告
    之行為業已貶損原告在社會上之評價而侵害其名譽，自不以
    第三人是否認識原告為必要，是被告前開所辯，並不可採。
    因此，本件原告既因被告之行為而受有名譽上之損害，精神
    上受有痛苦，則原告請求精神慰撫金，核屬有據。
  ㈢次按慰藉金之賠償須以人格權遭遇侵害，使精神上受有痛苦
    為必要，其核給之標準固與財產上損害之計算不同，然非不
    可斟酌雙方身分資力與加害程度，及其他各種情形核定相當
    之數額（最高法院51年台上字第223號判決意旨參照）。本
    院審酌：①原告自述為高中畢業之學歷、擔任客運司機、月
    收入約3萬5千元、經濟狀況為低收入戶（本院卷第143至144
    頁），被告則稱其學歷為大學畢業、目前已退休、無業、無
    收入來源、需照顧母親及小孩（本院卷第144頁）之兩造身
    分、教育程度、經濟能力、社會地位；②被告侵害行為之起
    因為租賃糾紛及情狀；以及③原告精神上所受之痛苦程度等
    一切情狀，認原告請求被告賠償非財產上損害，以2萬元為
    適當，逾此金額之請求，尚屬過高，應予駁回。
  ㈣本件原告對被告之侵權行為損害賠償請求權，核屬無確定期
    限之給付，依民法第229條第2項、第233條第1項前段、第20
    3條規定，上開本院判命被告應賠償部分之金額，被告迄未
    給付，其應自收受原告刑事附帶民事起訴狀起負遲延責任。
    故原告請求加付自刑事附帶民事起訴狀繕本送達之翌日即11
    0年8月26日（附民卷第7頁）起算之法定遲延利息，自屬有
    據，應予准許。
四、綜上所述，原告依民法第184條第1項前段、第195條規定，
    請求被告給付2萬元，及自110年8月26日起至清償日止，按
    週年利率百分之5計算之利息，為有理由，應予准許；逾該
    範圍之請求，應予駁回。　　
五、本件事證已臻明確，兩造其餘攻擊防禦方法，於本判決結果
    不生影響，爰不一一論述，併此敘明。
六、本件係就民事訴訟法第427條第1項適用簡易程序所為被告敗
    訴之判決，爰依同法第389條第1項第3款之規定，依職權宣
    告假執行。
七、末按由刑事庭移送民事庭之附帶民事訴訟案件，免納裁判費
    ，刑事訴訟法第504條第2項定有明文。據此，原告提起本件
    訴訟，依法無需繳納裁判費，另綜觀卷內資料，兩造復無其
    他訴訟費用之支出，故無庸宣告兩造各應負擔訴訟費用之金
    額。
中　　華　　民　　國　　111 　年　　2 　　月　　21　　日
                  臺灣嘉義地方法院嘉義簡易庭
                                  法　官　周欣怡
以上正本係照原本作成。
如對本判決上訴，須於判決送達後20日內向本庭（嘉義市文化路
308之1號）提出上訴狀（均須按他造當事人之人數附繕本）。如
委任律師提起上訴者，應一併繳納上訴審裁判費。
中　　華　　民　　國　　111 　年　　2 　　月　　21　　日
                                  書記官  葉芳如